行　政　法　院　判　決　　　　　　　　　　　　　八十八年度判字第三九一五號
　　再 審原 告　乙○○
　　　　　　送達代收人　甲○○ 住台北市○○○路三○號十一樓之二
　　再 審被 告　財政部臺北市國稅局
右當事人間因贈與稅事件，再審原告對本院中華民國八十七年十一月十九日八十七年
度判字第二三三七號判決提起再審之訴。本院判決如左︰
　　主  文
本院八十七年度判字第二三三七號判決廢棄。
再訴願決定、訴願決定及原處分均撤銷。
　　事  實
緣再審原告於七十八、七十九年度提供資金新台幣（下同）二六、三六○、二五○元
、二八、六三九、七五○元，以其配偶謝雪卿名義購置台北市○○○路○段三○三巷
七弄一號房屋及其坐落同市○○區○○段一小段六五○地號土地，再審被告依行為時
遺產及贈與稅法第五條第三款規定，視為贈與，以八十三年九月六日財北國稅審貳字
第八三○三七一九二號函通知補報贈與稅，經核定七十九年度贈與總額為二八、六三
九、七五○元，贈與淨額為二八、一八九、七五○元，贈與稅額為九、一八七、一五
○元。再審原告不服，主張贈與已辦理撤銷，並經台北地方法院調解成立在案，且新
修訂遺產及贈與稅法已於八十四年元月十三日公告生效，新法已修訂夫妻間贈與免課
贈與稅，本件可適用新法免稅規定等情，申經復查及提起訴願、再訴願，均未獲變更
。提起行政訴訟，亦經本院八十七年度判字第二三三七號判決駁回。茲再審原告以原
判決有行政訴訟法第二十八條第一款規定之事由，提起再審之訴。摘兩造訴辯意旨
於次：
再審原告起訴意旨略謂︰一、本件再審原告於七十九年間以自有資金購買房屋登記於
配偶謝雪卿名下，再審被告依當時遺產稅及贈與稅法（以下簡稱遺贈法）規定，而核
定再審原告應繳納贈與稅。二、然遺贈法業於八十七年六月二十四日公布修正。修正
條文第二十條第二項明文：「八十四年一月十四日以前配偶相互贈與之財產，．．．
於本項修正公布生效日尚未核課或尚未核課確定者，適用前項第六款及第七款之規定
。」亦即於八十四年一月十四日以前配偶相互贈與之財產，不計入贈與總額。本件再
審被告以再審原告於七十九年間購買房屋而登記於再審原告配偶謝雪卿名下之資金，
為贈與，而為核定贈與稅之處分，經再審原告不服而提起訴願、再訴願，迭遭駁回
，再提起行政訴訟，於遺贈法修正時，行政訴訟仍未判決，亦即本件核課贈與稅之處
分尚未確定，依上開規定，即不得將該贈與計入贈與總額。是以再審被告前所為之核
課贈與稅行為，已失其依據，依法應撤銷。然鈞院並未適用修正後之遺贈法上開規定
，竟以舊法而遽為本件並不符合配偶相互贈與之財產不必課徵贈與稅之認定，而為判
決駁回再審原告之訴，其適用法規，顯有錯誤。三、綜上論結，本案具有行政訴訟法
第二十八條第一款之再審原因，至為明顯，而原判決適用法規顯有違誤，自應廢棄，
為此狀請鈞院鑒核，賜准判決廢棄原判決並將一再訴願決定及原處分撤銷，以保權益
。
再審被告答辯意旨略謂︰一、按「左列各款不計入贈與總額一、．．．六、配偶相互
贈與之財產。」及「八十四年一月十四日以前配偶相互贈與之財產，及婚嫁時受贈於
父母之財物在一百萬元以內者，於本項修正公布生效日尚未核課或尚未核課確定者，
適用前項第六款及第七款之規定。」分別為八十四年一月十三日修正公布之遺產及贈
與稅法第二十條第一項第六款及八十七年六月二十四日增訂公布之同法第二十條第二
項所規定。二、本件再審原告於七十八及七十九年度分別提供資金二六、三六○、二
五○元及二八、六三九、七五○元，以其配偶謝雪卿名義購置台北市○○○路○段三
○三巷七弄一號房屋及其坐落同市○○區○○段一小段六五○地號土地，再審被告乃
依行為時遺產及贈與稅法第五條第三款規定，核定七十九年度贈與總額為二八、六三
九、七五○元，贈與淨額為二八、一八九、七五○元，贈與稅額為九、一八七、一五
○元，原非無據。三、惟查配偶相互贈與之財產，不計入贈與總額之規定，業經八十
七年六月二十四日增訂公布之遺產及贈與稅法第二十條第二項明定；八十四年一月十
四日以前配偶相互贈與之財產，於本項修正公布生效日尚未核課或尚未核課確定者，
得溯及適用。經查再審被告原核定之受贈人係再審原告（贈與人）之配偶，且大院八
十七年度判字第二三三七號行政訴訟判決之判決日八十七年十一月十九日，係在八十
七年六月二十四日增訂公布之遺產及贈與稅法之後。顯見本件於該項修正公布生效日
時，尚未核課確定，是系爭贈與額二八、六三九、七五○元應不計入贈與額課稅，請
准廢棄原判決。
　　理  由
按行政訴訟當事人認本院判決適用法規顯有錯誤者，得提再審之訴，行政訴訟法第二
十八條第一款定有明文。本件再審原告於七十八、七十九年度提供資金二六、三六○
、二五○元、二八、六三九、七五○元，以其配偶謝雪卿名義購置台北市○○○路○
段三○三巷七弄一號房屋及其坐落同市○○區○○段一小段六五○地號土地，再審被
告依行為時遺產及贈與稅法第五條第三款規定，視為贈與，並以八十三年九月六日財
北國稅審貳字第八三○三七一九二號函通知補報贈與稅，經核定七十九年度贈與總額
為二八、六三九、七五○元，贈與淨額為二八、一八九、七五○元，贈與稅額為九、
一八七、一五○元。再審原告循序提起行政訴訟，原判決駁回其訴，無非以本件再審
原告以自己資金無償為其配偶購置系爭不動產，為再審原告八十一年六月三日函再審
被告所屬大安稽徵所時自承在案，依租稅法律主義原則，配偶相互贈與之財產應否課
徵贈與稅，應依法律明文規定辦理，並無以八十四年一月十三日修正後遺產及贈與稅
法第二十條第六款規定之立法意旨，「解釋」行為時配偶相互贈與之財產不必課徵贈
與稅之餘地云云為論據。惟查八十四年一月十三日修正稅捐稽徵法第二十條第六款規
定，配偶相互贈與之財產不計入贈與總額，其規定固無溯及適用於本件之效力。然該
條嗣於八十七年六月二十四日修正公布，增列第二項規定：「八十四年一月十三日以
前配偶相互贈與之財產，．．．於本項修正公布生效日尚未核課或尚未核課確定者，
適用前項第六款．．．之規定。」明白規定適用於八十四年一月十三日以前配偶相互
贈與財產之案件。原判決（八十七年十一月十九日作成）漏未適用該規定，顯有應適
用法規而未適用之違法，又配偶相互贈與之財產既不計入贈與額，原處分課徵贈與稅
，已屬無據。再審原告求為廢棄及撤銷非無理由。爰將原判決廢棄，並撤銷一再訴願
決定及原處分（復查決定），以期適法。
據上論結，本件再審之訴為有理由，爰依行政訴訟法第二十六條前段、第三十三條、
民事訴訟法第五百零五條，判決如主文。
中    華    民    國     八十八      年     十一     月      十九       日
                    行 政 法 院 第 五 庭
                                審 判 長 評  事      廖  政  雄
                                         評  事      趙  永  康
                                         評  事      沈  水  元
                                         評  事      林  清  祥
                                         評  事      姜  仁  脩
右  正  本  證  明  與  原  本  無  異
                                         法院書記官  郭  育  玎
中    華    民    國     八十八      年     十一     月      十九       日
